【裁判字號】    98,訴,66
【裁判日期】    980313
【裁判案由】    妨害性自主罪等
【裁判全文】
臺灣臺中地方法院刑事判決                98年度訴字第66號                          
公  訴  人  臺灣臺中地方法院檢察署檢察官
被      告  甲○○
指定辯護人  本院公設辯護人乙○○  
上列被告因妨害性自主罪等案件，經檢察官提起公訴（97年度偵
字第24972號），本院判決如下：
    主    文
甲○○犯不能安全駕駛動力交通工具罪，累犯，處有期徒刑月
。又犯強制罪，累犯，處有期徒刑月。又犯強制性交未遂罪，
累犯，處有期徒刑壹年捌月。應執行有期徒刑壹年拾月。
    犯罪事實
一、甲○○曾因遺棄及違反廢棄物清理法等案件，分別經法院判
    處有期徒刑6月、1年2月確定在案，再經合併定其應執行有
    期徒刑1年6月，嗣於民國95年7月2日縮刑期滿執行完畢。詎
    其仍不知警惕，於9○年○○月24日14時許，在○○縣○○
    鎮某處，與同事飲用啤酒後，已達不能安全駕駛動力交通工
    具之程度，竟仍於同日17時許，自行駕駛車牌號碼H5-○○
    ○
    ○號自用小客車行駛離去。甲○○於同日19時許，駕車途經
    已滿○○歲之代號00000000號之女子（按依性侵害犯罪防治
    法第12條第2項規定，司法機關所製作必須公示之文書，不
    得揭露被害人之姓名、出生年月日、住居所及其他足資識別
    被害人身分之資訊，故本判決書關於被害人00000000之姓名
    ，僅以「Ａ女」之代號稱之，其真實姓名年籍均詳卷內對照
    表）位於○○縣○○鄉之住處時（詳細地址詳卷），思及其
    與Ａ女原係男女朋友，嗣因Ａ女得知甲○○與其前妻辦理結
    婚登記後，要求與甲○○分手等事，甲○○心有不甘，遂在
    Ａ女之住處樓下停車。甲○○明知Ａ女並無義務下樓與其見
    面，竟以Ａ女住處社區之對講機要求Ａ女下樓談判，遭Ａ女
    拒絕，甲○○遂揚言：若不下樓，其即自行上樓，並要在該
    社區大樓吵嚷不休，讓Ａ女顏面無光，無法繼續居住等語脅
    迫Ａ女，Ａ女因甲○○過去已有多次前往騷擾之情事，不勝
    其擾，因畏懼、顧忌甲○○以言語、舉動持續騷擾，將使Ａ
    女於住處社區遭鄰人非議、排斥，Ａ女聞聲不得已，始應甲
    ○○上開言語之脅迫，而為下樓至中庭與甲○○見面談判之
    無義務之事。談判過程中，因甲○○情緒激動，Ａ女恐再度
    引起鄰居側目，乃要求甲○○同至社區外繼續談判，甲○○
    與Ａ女遂步出社區前往甲○○所駕駛之車牌號碼H5-○○○
    ○號自用小客車停放處，矧甲○○竟臨時起意對Ａ女為強制
    性交，隨即徒手強拉Ａ女上車，Ａ女不從，大喊救命，惟甲
    ○○仍以蠻力違反Ａ女之意願，強行將Ａ女拉進上開自用小
    客車之副駕駛座上，甲○○隨即將車門上鎖，放倒副駕駛座
    之椅背後，將Ａ女推到後座，即以身體壓在Ａ女之身上，抓
    住Ａ女之左手，使Ａ女無法動彈，甲○○再將其手伸入Ａ女
    之衣服內，撫摸Ａ女之胸部，又褪去Ａ女之短褲及內褲，欲
    對Ａ女為性器插入、接合之強制性交行為，過程中，Ａ女因
    掙扎，受有雙側前臂挫傷之傷害。嗣因警獲報，趕至現場制
    止，甲○○強制性交之犯行始未得逞。經警於同日21時2分
    許對甲
    ○
    ○實施呼氣酒精濃度測試，結果達每公升0.56毫克，因而查
    知甲○○上開犯行。
二、案經Ａ女訴由○○縣警察局○○分局報請臺灣臺中地方法院
    檢察署檢察官偵查起訴。
    理    由
一、證據能力之說明：
  (一)按偵查中檢察官為蒐集被告犯罪證據，訊問證人旨在確認被
    告嫌疑之有無及內容，與審判期日透過當事人之攻防，調查
    證人以認定事實之性質及目的有別。偵查中訊問證人，法無
    明文必須傳喚被告使之得以在場；刑事訴訟法第248條第1項
    前段雖規定「如被告在場者，被告得親自詰問」，事實上亦
    難期被告有於偵查中行使詰問權之機會。此項未經被告詰問
    之被告以外之人於偵查中向檢察官所為之陳述，依刑事訴訟
    法第159條之1第2項之規定，原則上屬於法律規定為有證據
    能力之傳聞證據，於例外顯有不可信之情況，始否定其得為
    證據。是得為證據之被告以外之人於偵查中向檢察官所為之
    陳述，因其陳述未經被告詰問，應認屬於未經合法調查之證
    據，非為無證據能力，而禁止證據之使用。此項詰問權之欠
    缺，非不得於審判中由被告行使以補正，而完足為經合法調
    查之證據。卷查，告訴人Ａ女於偵訊時具結證述之過程，並
    無任何遭外在因素不當影響、干涉其陳述任意性之顯有不可
    信之情況，依上開說明，本屬有證據能力之傳聞證據，雖未
    經被告及辯護人於偵查程序為詰問，然被告及辯護人於本院
    審理時，既不爭執其證據能力，亦未聲請與之對質詰問，要
    屬反對詰問權之捨棄，故告訴人Ａ女於偵訊之證述，當有證
    據能力。
  (二)按被告以外之人（包括證人、鑑定人、告訴人、被害人及共
    同被告等）於審判外之陳述雖不符刑事訴訟法第159條之1至
    之4等4條之規定，而經當事人於審判程序同意作為證據，法
    院審酌該言詞陳述或書面陳述作成時之情況，認為適當者，
    亦得為證據；當事人、代理人或辯護人於法院調查證據時，
    知有刑事訴訟法第159條第1項不得為證據之情形，而未於言
    詞辯論終結前聲明異議者，視為有前項之同意，同法第159
    條之5定有明文。立法意旨在於傳聞證據未經當事人之反對
    詰問予以核實，原則上先予排除。惟若當事人已放棄反對詰
    問權，於審判程序中表明同意該等傳聞證據可作為證據；或
    於言詞辯論終結前未聲明異議，基於尊重當事人對傳聞證據
    之處分權，及證據資料愈豐富，愈有助於真實發見之理念，
    且強化言詞辯論主義，使訴訟程序得以順暢進行，上開傳聞
    證據亦均具有證據能力。查其餘下列經本院踐行調查證據程
    序之被告以外之人於審判外之陳述，依卷證資料所示，其等
    作成之狀態，並無違背其等個人意思而為陳述，或其他違法
    取得之情形，且公訴人、被告及辯護人於本院準備程序時均
    已表示對於證據能力不爭執，且於審理期日均表示沒有意見
    ，本院認為該等證據既為本案事實認定之重要依據，作為本
    案之證據要屬適當，是應有證據能力。
二、得心證之理由：
    上開犯罪事實，業經被告甲○○於本院準備程序及審理時均
    坦承不諱，核與告訴人Ａ女於警詢、偵訊時指訴、證述情節
    相符，復有查獲員警製作之職務報告書1份、酒精濃度測定
    單1紙、被告所駕駛車輛之外觀照片3張以及告訴人Ａ女所提
    出之行政院衛生署○○醫院診斷證明書1紙等附卷可稽，堪
    認被告之自白確與事實相符，得為證據，且堪採信。綜上所
    述，被告上開犯行，事證明確，均洵堪認定，應依法論科。
三、論罪科刑部分：
  (一)按為強姦婦女而剝奪該婦女之行動自由，是否於強姦罪名另
    成立妨害自由罪，須就犯罪行為實施經過之全部情形加以觀
    察，如該妨害自由之行為已可認為強姦行為之著手開始，則
    應成立單一之強姦罪，否則應認係妨害自由罪及強姦罪之牽
    連犯（按係指95年7月1日修正刪除前之刑法第55條後段牽連
    犯；於刑法修正後即應為數罪）；又凡本於姦淫之意思，而
    施用強暴、脅迫手段者，即使姦淫尚未開始，仍不得謂非著
    手強姦（最高法院68年台上字第198號判例要旨、70年度台
    上字第5409號判決要旨、87年度台上字第139號判決要旨可
    供參照）。又被害人於遭受強制性交之過程中另受有傷害之
    結果，應視行為人實施傷害過程與強制性交過程之關係異其
    論斷，若係因行為人著手實施強暴所引起，即應認為傷害係
    強暴當然之結果，不另論罪（最高法院85年度台上字第5090
    號判決同此意旨）。再按強制猥褻與強制性交，係不同之犯
    罪行為，行為人若以強制性交之犯意，對被害人實施性侵害
    ，先為強制猥褻，繼而為強制性交，其中強制猥褻行為係強
    制性交之前置行為，不容割裂為二罪之評價，則強制猥褻之
    階段行為自應為強制性交行為所吸收；若數行為中，有強制
    猥褻，有強制性交，或兼而有之，則應視其強制猥褻行為係
    出於強制猥褻或強制性交之犯意而分別論處，不可不分情形
    而一律認為強制猥褻係強制性交之階段行為而被吸收（最高
    法院92年度台上字第2964號判決要旨供參）。
  (二)核被告所為，係犯刑法第185條之3之不能安全駕駛動力交通
    工具罪、同法第304條第1項之強制罪（就脅迫告訴人下樓見
    面談判部分）及同法第221條第2項、第1項之強制性交未遂
    罪。查被告在其所駕駛之自用小客車旁，起意將告訴人強拉
    上車，其意即在對告訴人為強制性交，且將告訴人強拉上車
    後，旋即在停放於原地之車內對告訴人實施強制性交之行為
    ，是被告對告訴人為強拉上車之剝奪行動自由之行為，與被
    告旋即實施之強制性交行為，時間密接，處所同一，行為態
    樣亦屬強制性交之強暴行為，是被告上開剝奪行動自由之行
    為，顯係強制性交行為之著手，應無疑問；其次，被告係基
    於對告訴人強制性交之犯意為上開犯行一節，為被告始終供
    承無訛，是其以手撫摸告訴人胸部之強制猥褻行為，自應為
    強制性交行為所吸收；再者，被告實施強制性交犯行之過程
    中，因施以強暴而造成告訴人受有雙側前臂挫傷之傷害，屬
    被告施以強暴行為之當然結果；依照前開說明，被告所為上
    開剝奪行動自由、強制猥褻及傷害等部分，均不另論罪。至
    於被告所犯不能安全駕駛動力交通工具罪、強制罪及強制性
    交未遂罪三罪之間，犯意各別，罪名互異，應分論併罰。
  (三)查被告曾因遺棄及違反廢棄物清理法等案件，分別經法院判
    處有期徒刑6月、1年2月確定在案，再經合併定其應執行有
    期徒刑1年6月，嗣於95年7月2日縮刑期滿執行完畢，有臺灣
    臺中地方法院檢察署刑案資料查註紀錄表及臺灣高等法院被
    告前案紀錄表在卷可稽，其於受有期徒刑之執行完畢後，五
    年以內故意再犯本件有期徒刑以上之三罪，均為累犯，各應
    依刑法第47條第1項規定加重其刑。又被告已著手強制性交
    之強暴行為之實施，然尚未至性器、性器以外之其他身體部
    位或器物進入告訴人性器或使之接合之結果，為未遂犯，本
    院核其犯罪情節、犯罪動機、犯後態度等情，認為其所犯強
    制性交未遂罪部分，合依刑法第25條第2項規定減輕其刑，
    爰於前述依累犯規定加重其刑後再予減之。爰審酌被告甫於
    97年7月29日犯不能安全駕駛動力交通工具罪，嗣經本院判
    處拘役50日確定在案，有臺灣高等法院被告前案紀錄表在卷
    可稽，矧其竟仍無視法律禁止酒後駕車之禁令，復為相同之
    犯行，且其為警查獲時，呼氣中酒精濃度測試值達每公升0.
    56毫克，若回溯至其駕車上路時之呼氣中酒精濃度應高達每
    公升0.811毫克（被告係當日17時許駕車上路，於21時2分為
    警施測，中間相隔約4小時；又呼氣中酒精濃度每小時之人
    體代謝速率約為每公升0.0628毫克，故計算公式為：0.56+(
    0.0628*4)=0.811），顯危及自身暨其他道路使用人之人身
    安全，對往來用路人已造成一定程度之不確定危險；而其因
    酒後衝動、男女感情處理不當及滿足個人私欲等原因，而對
    告訴人為上開強制及強制性交未遂犯行之犯罪動機、目的，
    其以出言脅迫、強拉告訴人上車及壓制告訴人手及身體之犯
    罪手段並非平和，對告訴人身體及心理造成一定之創傷，惟
    被告於本院準備程序及審理時均已坦承犯行不諱，且積極與
    告訴人達成和解，並獲得告訴人原諒，此有告訴人與被告共
    同出具之和解書在卷可按，是其犯後態度堪認良好，暨其素
    行、智識程度及生活狀況等一切情狀，分別量處如主文所示
    之刑，並合併定其應執行刑。
四、據上論斷，應依刑事訴訟法第299條第1項前段，刑法第185
    條之3、第304條第1項、第221條第2項、第1項、第47條第1
    項、第25條第2項、第51條第5款，刑法施行法第1條之1，判
    決如主文。
中    華    民    國    98    年    3     月    13    日
                  刑事第十二庭  審判長法  官  楊萬益
                                      法  官  劉邦繡
                                      法  官  廖慧如
以上正本證明與原本無異
如不服本判決應於收受判決後10日內向本院提出上訴書狀，並應
敘述具體理由；其未敘述上訴理由者，應於上訴期間屆滿後20日
內向本院補提理由書（均須按他造當事人之人數附繕本）「切勿
逕送上級法院」。
                                      書記官  張宏清
中    華    民    國    98    年    3     月    13    日

附錄本案論罪科刑法條全文：
中華民國刑法第185條之3
服用毒品、麻醉藥品、酒類或其他相類之物，不能安全駕駛動力
交通工具而駕駛者，處1年以下有期徒刑、拘役或科或併科15萬
元以下罰金。
中華民國刑法第221條
對於男女以強暴、脅迫、恐嚇、催眠術或其他違反其意願之方法
而為性交者，處3年以上10年以下有期徒刑。
前項之未遂犯罰之。
中華民國刑法第304條
以強暴、脅迫使人行無義務之事或妨害人行使權利者，處3年以
下有期徒刑、拘役或3百元以下罰金。
前項之未遂犯罰之。

司法院資訊處製作；財團法人民間司法改革基金會備份。
